臺灣雲林地方法院交通事件裁定　　　　 100年度交聲字第75號
原處分機關　交通部公路總局嘉義區監理所雲林監理站
異　議　人
即受處分人　葉勝振
上列異議人即受處分人因違反道路交通管理處罰條例案件，對於
交通部公路總局嘉義區監理所雲林監理站於中華民國100 年4 月
10日所為之裁決處分（原處分案號：雲監裁字第裁72-KAK000951
號），聲明異議，本院裁定如下：
    主  文
原處分關於罰鍰超過新臺幣萬玖仟伍佰元之部分應予撤銷。
上開撤銷部分，葉勝振不罰。
其餘異議駁回。
    理  由
一、原處分意旨略以：異議人即受處分人葉勝振於民國99年2 月
    25日晚上11時5 分許，駕駛車號SO-6887 號自用小客車，途
    經雲林縣斗六市○○路集貨站前時，因行車不穩為警方攔檢
    ，並施以酒精濃度測試，測得其呼氣酒精濃度達每公升0.62
    毫克，超過每公升0.25毫克之標準值，警方因而開單舉發。
    處分機關交通部公路總局嘉義區監理所雲林監理站乃以其違
    規事實屬實，依照道路交通管理處罰條例第35條第1 項第1
    款等規定，裁處異議人罰鍰新臺幣（下同）49,500元，吊扣
    駕駛執照12個月，並施以道路交通安全講習在案。
二、聲明異議意旨略以：異議人前述酒醉駕車行為，業經臺灣雲
    林地方法院檢察署（下稱雲林地檢署）檢察官以其違反刑法
    第185 條之3 規定為緩起訴處分，命其向「財團法人臺灣更
    生保護會雲林分會」（下稱雲林更生保護會）繳納10,000元
    之緩起訴處分金，異議人並於99年6 月7 日依法繳納。本件
    緩起訴處分金，與上述罰鍰處分均屬相同種類之金錢負擔，
    則處以較重之刑事制裁已足，故原處分機關應無再對同一行
    為裁處罰鍰之餘地，爰依法聲明異議。
三、按汽車駕駛人飲用酒類後，其吐氣所含酒精濃度超過每公升
    0.25毫克者，不得駕車；汽車駕駛人駕駛汽車經測試檢定酒
    精濃度超過規定標準者，處15,000元以上60,000元以下罰鍰
    ，並當場移置保管該汽車及吊扣其駕駛執照1 年，道路交通
    安全規則第114 條第2 款及道路交通管理處罰條例第35條第
    1 項第1 款分別定有明文。又行政罰法第26條規定：「一行
    為同時觸犯刑事法律及違反行政法上義務規定者，依刑事法
    律處罰之。但其行為應處以其他種類行政罰或得沒入之物而
    未經法院宣告沒收者，亦得裁處之。前項行為如經不起訴處
    分或為無罪、免訴、不受理、不付審理之裁判確定者，得依
    違反行政法上義務規定裁處之。」揭示所謂「一行為不二罰
    原則」。考其立法目的，無非以一行為同時觸犯刑事法律及
    違反行政法上義務規定時，由於刑罰與行政罰同屬不法行為
    制裁，而刑罰懲罰作用較強，依刑事法律處罰即足資警惕，
    無一行為二罰之必要，但罰鍰以外沒入或其他種類行政罰，
    因兼具維護公共秩序作用，為達行政目的，行政機關仍得併
    予裁處。另外，檢察官為緩起訴處分者，得課被告予一定之
    負擔或指示，其中緩起訴之被告若依檢察官緩起訴處分命令
    ，向公益團體繳納捐款，即係履行檢察官為緩起訴處分命令
    ，該等金錢給付，並得為民事強制執行名義，受處分人因上
    開緩起訴處分而剝奪其財產權，主觀上前揭金錢給付義務亦
    具有強制性、懲罰性，雖不若易科罰金係以支付金錢作為自
    由刑之替代，惟經由緩起訴處分條件之履行使其免於遭檢察
    官發動起訴程序，仍具有替代刑罰之效果，實質上應屬於行
    政罰法第26條第1 項前段所稱之「刑事法律處罰（相當於法
    院科處之罰金刑）」，而有行政罰法第26條第1 項「一行為
    不二罰」規定之適用。但應特別注意的是，道路交通管理處
    罰條例第35條第8 項規定：「前項汽車駕駛人，經裁判確定
    處以罰金低於本條例第92條第3 項所訂最低罰鍰基準規定者
    ，應依本條例裁決繳納不足最低罰鍰之部分。」即違反道路
    交通管理處罰條例之酒後駕車行為人，如其因同一行為所受
    之罰金刑低於主管機關依該條例第92條第3 項所定之最低罰
    鍰基準規定（指違反道路交通管理事件統一裁罰基準表）時
    ，主管機關仍得裁處該行為人不足部分之罰鍰。於此情形，
    依照道路交通管理處罰條例第2 條「道路交通管理、處罰，
    依本條例規定；本條例未規定者，依其他法律規定。」及行
    政罰法第1 條「違反行政法上義務而受罰鍰、沒入或其他種
    類行政罰之處罰時，適用本法。但其他法律有特別規定者，
    從其規定。」等規定，可認道路交通管理處罰條例第35條第
    8 項應優先行政罰法第26條第1 項前段而適用，屬於「一行
    為不二罰原則」之例外（臺灣高等法院暨所屬法院97年法律
    座談會刑事類提案第39號之研討結果參照）。
四、經查，本件異議人所為上述酒醉駕車之行為，由警方開單舉
    發，復經原處分機關於100 年4 月10日作成裁決處分，處異
    議人49,500元之罰鍰，吊扣駕駛執照12個月，並施以道路交
    通安全講習等事實，業據異議人陳述明確，復有原處分機關
    100 年4 月10日雲監裁字第裁72-KAK000951號裁決書及雲林
    縣警察局99年2 月25日雲警交字第KAK000951 號舉發違反道
    路交通管理事件通知單等在卷可稽，應堪信為真實。然異議
    人同一酒醉駕車行為，涉犯刑法第185 條之3 之公共危險罪
    嫌，經警方移送雲林地檢署檢察官偵辦，並由雲林地檢署檢
    察官於99年3 月29日，以99年度偵字第1253號為緩起訴處分
    確定，緩起訴期間為1 年（自99年4 月13日起算至100 年4
    月12日止），且命異議人應於緩起訴處分確定之日起3 個月
    內，向指定之雲林更生保護會支付10,000元之緩起訴處分金
    ，再於緩起訴處分確定之日起8 個月內，參加雲林地檢署觀
    護人室安排之「酒醉駕車團體輔導」1 次，緩起訴期間不得
    再有酒醉駕車之行為。異議人遂於99年6 月7 日，向雲林更
    生保護會支付10,000元之緩起訴處分金，又該緩起訴處分期
    滿後未遭撤銷等情，復經異議人陳述甚詳，復有繳款證明影
    本、緩起訴處分書各1 份及臺灣高等法院被告前案紀錄表附
    卷可參，亦可判斷為真。異議人既已因雲林地檢署檢察官之
    緩起訴處分命令繳納10,000元之緩起訴處分金，參前說明，
    該緩起訴處分金解釋上應屬道路交通管理處罰條例第35條第
    8 項所規定之罰金，具有替代刑罰之效果，則原處分機關對
    之再處罰鍰，依照道路交通管理處罰條例第35條第8 項規定
    ，僅得就不足之差額部分即39,500元部分為之（依違反道路
    交通管理事件統一裁罰基準表之規定，小型車駕駛人違反道
    路交通管理處罰條例第35條第1 項第1 款之規定，其吐氣所
    含酒精濃度超過每公升0.55毫克以上者，應裁處之最低罰鍰
    為49,500元，扣除異議人已繳納之緩起訴處分金10,000元，
    尚餘39,500元），故原處分機關對之裁罰49,500元，就超過
    39,500元之部分，顯屬違法。但就不足最低罰鍰差額之部分
    （即39,500元），依前所述，原處分機關仍應再予處罰，而
    無重複處罰之問題。
五、綜上所陳，異議人因上述酒醉駕車行為而向雲林更生保護會
    支付之10,000元緩起訴處分金，實質上屬於刑罰，就此部分
    應無再重複為行政罰之餘地。故異議人此部分之異議為有理
    由，應由本院撤銷該部分之罰鍰，同時為異議人不罰之諭知
    。另不足最低罰鍰差額之部分即39,500元，仍應依道路交通
    管理處罰條例第35條第8 項之規定再處罰鍰，方屬合法，故
    異議人此部分之異議，為無理由，應予駁回。至於異議人另
    被裁處吊扣駕駛執照12個月，並施以道路交通安全講習之部
    分，因異議人並未爭執違規事實之存否，且未對該部分聲明
    異議，本院自無庸併予審究，附此敘明。
據上論斷，應依道路交通管理處罰條例第87條第2 項，道路交通
事件處理辦法第18條、第19條前段，裁定如主文。
中    華    民    國  100     年    5     月    18    日
                    交通法庭  法  官  王 紹 銘
以上正本證明與原本無異。
如不服本裁定，應於裁定送達後5 日內向本院提出抗告狀（須附
繕本）。
                              書記官  洪 秀 虹
中    華    民    國   100    年    5     月    18    日